【裁判字號】    93,上,1036
【裁判日期】    950516
【裁判案由】    交付使用執照謄本等
【裁判全文】
臺灣高等法院民事判決                  93年度上字第1036號
上  訴  人  時代會館大廈管理委員會
法定代理人  甲○○
訴訟代理人  王宏濱律師
複代理人    楊珮君律師
被上訴人    正第建設股份有限公司
法定代理人  乙○○
上列當事人間交付使用執照謄本等事件，上訴人對於中華民國93
年10月29日臺灣臺北地方法院93年度訴字第3322號第一審判決提
起上訴，並為訴之變更及追加，本院於95年5月2日言詞辯論終結
，判決如下：
    主  文
被上訴人應將坐落台北市○○區○○段三小段361地號土地上，
門牌號碼台北市中山區○○○路○段105巷3號等樓建物（建築執
照字號：85建字第257號）如附表所示之文件交付上訴人。
變更及追加之訴訴訟費用由被上訴人負擔。
    事實及理由
壹、程序方面：
一、被上訴人經合法通知，未於言詞辯論期日到場，核無民事訴
    訟法第386條各款所列之情形，爰依上訴人之聲請，由其一
    造辯論而為判決。
二、按在第二審為訴之變更或追加，非經他造同意，不得為之；
    但請求之基礎事實同一者，不在此限，民事訴訟法第446條
    第1項、第255條第1項第2款定有明文。上訴人在原審依公寓
    大廈管理條例第57條規定，請求被上訴人交付門牌號碼台北
    市中山區○○○路○段105巷3號等樓時代會館大廈（下稱系
    爭大廈）所需下列檢測資料：1.使用執照副本，2.竣工圖，
    3.水電、消防、弱電、電信竣工副本，4.發電機、消防泵浦
    、揚水泵浦、污水泵浦、廢水泵浦、代機泵浦之使用說明書
    、維修手冊、測試報告、廠商聯絡資料；嗣在本院變更依系
    爭大廈之區分所有權人或區分所有部分之買受人與被上訴人
    間之房屋買賣契約書第13條第5款、第18條第6款約定及民法
    第269條第1項規定為請求權基礎，並補正及追加聲明如附表
    編號一至四所示，暨追加請求被上訴人交付如附表編號五所
    示之公用基金會計憑證及帳簿，經核其請求之基礎事實同一
    ，所為訴之變更及追加，應予准許。又關於上訴人所為訴之
    變更部分既屬合法，則原訴可認為已因撤回而終結，本院應
    僅得就變更之新訴裁判（最高法院66年台上字第3320號判例
    參照），合先敘明。
貳、實體方面：
一、上訴人聲明：如主文所示。
    被上訴人未曾到場，亦未提出書狀作任何聲明。
二、上訴人變更及追加之訴主張：系爭大廈坐落台北市○○區○
    ○段3小段361地號土地，建築執照字號為85建字第257號，
    於90年5月間取得使用執照。伊於民國（下同）91年3月29日
    向台北市政府報備成立，系爭大廈樓層共10層，住戶計73戶
    。被上訴人為系爭大廈之起造人，原代管系爭大廈並保管如
    附表編號一至五所示之文件；在伊成立後，被上訴人即有將
    前述文件交付予伊之義務，然經伊多次函催，被上訴人均置
    之不理等情，爰依系爭大廈之區分所有權人或區分所有部分
    之買受人與被上訴人間之房屋買賣契約書第13條第5款、第
    18條第6款約定及民法第269條第1項規定，求為命被上訴人
    應將系爭大廈如附表所示之文件交付與伊之判決。
三、經查上訴人主張伊向台北市政府報備成立系爭大廈管理委員
    會之管理組織，經台北市政府同意備查，有台北市政府91年
    3月29日公寓大廈管理組織報備證明及台北市政府同日府工
    建字第09108568100號函可稽（原審卷7-9頁），被上訴人受
    合法通知未為爭執，堪信為真實。
四、上訴人依系爭大廈之區分所有權人或區分所有部分之買受人
    與被上訴人間房屋買賣契約書第13條第5款、第18條第6款約
    定及民法第269條第1項規定，請求被上訴人交付如附表所示
    之文件，是否有據，論述如下：
（一）按依修正前公寓大廈管理條例第3條第8款規定，管理委員
      會：指住戶為執行區分所有權人會議決議事項暨公寓大廈
      管理維護工作，互選管理委員若干人設立之組織。又依同
      條例第34條第8款規定，管理委員會有保管規約、會議紀
      錄、使用執照謄本、竣工圖說及有關文件之職務。復查依
      系爭大廈之房屋買賣契約書第13條第5項約定：管理委員
      會或管理負責人完成交接並與賣方（即被上訴人，下同）
      完成公共設施點交手續時，賣方應將申請使用執照專戶儲
      存之公共基金同時移交；第18條第6款約定：買方為維護
      全體區分所有權人之共同利益及生活品質，買方同意本大
      樓自交屋時起三年內，委由賣方或賣方委託之管理保全公
      司代為管理，並於交屋時，與其另行簽訂委託管理契約，
      且遵守本大樓管理規約之各項約定；賣方於代管期限屆至
      前三個月內代為召開區分所有權人會議並成立管理委員會
      並移交之；若於上述期間內未成立管理委員會，則依（修
      正前）公寓大廈管理例第27條規定辦理，待管理委員會成
      立後，則交由管理委員會負責管理（見本院卷第2宗24-27
      頁）。則上訴人主張被上訴人於系爭大廈之代管期限屆至
      後，有為系爭大廈之買方成立管理委員會員之義務，並於
      管理委員會成立後，交付如修正前公寓大廈管理條例第34
      條第8款所規定之文件，應屬有據。
（二）又按依民事訴訟法第280條第1項、第3項規定，當事人對
      於他造主張之事實，於言詞辯論時不爭執者，視同自認；
      當事人對於他造主張之事實，已於相當時期受合法之通知
      ，而於言詞辯論期日不到場，亦未提出準備書狀爭執者，
      視同自認。上訴人主張系爭大廈在伊於91年3月29日報備
      成立前，有關共用部分、相關附屬設施設備，均係由被上
      訴人負責管理維護，系爭大廈如附表所示之文件資料，均
      係由被上訴人所保管，被上訴人經合法通知，均未爭執；
      且經查如附表所示之文件資料均屬管理系爭大廈之必要文
      件資料，上訴人之主張堪信為真實。又依民法第269條第1
      項規定：「以契約訂定向第三人為給付者，要約人得請求
      債務人向第三人為給付，其第三人對於債務人，亦有直接
      請求給付之權」；上訴人主張被上訴人於系爭大廈之管理
      委員會即伊成立後，應交付如修正前公寓大廈管理條例第
      34 條第8款所規定之文件，核屬有據，已如前述；從而上
      訴人依民法第269條第1項規定，請求被上訴人交付如附表
      所示之文件，為有理由。
五、綜上所述，上訴人依系爭大廈之房屋買賣契約書第13條第5
    款、第18條第6款約定及民法第269條第1項規定，請求被上
    訴人應將系爭大廈如附表所示之文件交付與伊，為有理由，
    應予准許。
六、兩造其餘之攻擊或防禦方法及未經援用之證據，經本院斟酌
    後，認為均不足以影響本判決之結果，無逐一詳予論駁之必
    要。併此敘明。
七、據上論結，本件變更及追加之訴為有理由，依民事訴訟法第
    463條、第385條第1項前段、第78條，判決如主文。
中    華    民    國    95    年    5     月    16    日
                  民事第八庭  審判長法  官  吳景源
                                    法  官  連正義
                                    法  官  鄭威莉
正本係照原本作成。
如不服本判決，應於收受送達後20日內向本院提出上訴書狀，其
未表明上訴理由者，應於提出上訴後20日內向本院補提理由書狀
（均須按他造當事人之人數附繕本）上訴時應提出委任律師或具
有律師資格之人之委任狀；委任有律師資格者，另應附具律師資
格證書及釋明委任人與受任人有民事訴訟法第466條之一第一項
但書或第二項（詳附註）所定關係之釋明文書影本。
中    華    民    國    95    年    5     月    17    日
                                    書記官  董曼華
附註：
民事訴訟法第四百六十六條之一（第一項、第二項）：
對於第二審判決上訴，上訴人應委任律師為訴訟代理人。但上訴
人或其他法定代理人具有律師資格者，不在此限。
上訴人之配偶、三親等內之血親、二親等內之姻親，或上訴人為
法人、中央或地方機關時，其所屬專任人員具有律師資格並經法
院認為適當者，亦得為第三審訴訟代理人。


司法院資訊處製作；財團法人民間司法改革基金會備份。
